臺灣臺北地方法院民事判決　　　　　　　93年度訴字第2907號
　　原　　　告　丙○○
　　　　　　　　　　　　　樓之.
　　訴訟代理人　黃坤鍵　　律師
　　被　　　告　甲○○
　　被　　　告　乙○○
上列當事人間請求返還不當得利事件，本院於民國九十四年六月二十三
日言詞辯論終結，判決如下：
    主      文
被告應連帶給付原告新臺幣壹拾萬元。
原告其餘之訴駁回。
訴訟費用由被告連帶負擔三十分之一，餘由原告負擔。
本判決第一項於原告以新臺幣參萬參仟元供擔保後，得假執行。
原告其餘假執行之聲請駁回。
    事      實
甲、原告方面：
一、聲明：
  (一)被告應連帶給付原告新台幣三百零五萬六千元。
  (二)原告願供擔保，請准宣告假執行。
二、陳述：被告於民國八十八年二月二十五日，兩造之母于秀珍過世後
    ，除毆打原告及逼迫原告下跪等強制、污辱之行為外，並散佈惡毒
    且對原告極盡毀謗之文書，其散佈方式則以附貼於兩造母親過世之
    訃文上予眾親友，甚且將該份文書公布於原告所有座落台北市○○
    區○○路六十六巷八號十樓之房屋 (下稱系爭房屋）之大樓公佈欄
    上，而被告所散佈之文書，除稱原告霸佔系爭房屋外，並以「畜生
    」之文字稱呼原告，均係為排除原告占有及使用系爭房屋為目的。
    另被告為自行占有並使用系爭房屋而排除原告之使用，非但將原告
    驅趕出系爭房屋，更將該屋之門鎖更換，致原告僅能尋求員警之協
    助始得進入系爭房屋，被告依民法第一百八十四條規定，自應對原
    告負連帶損害賠償責任。又被告縱稱其未將系爭房屋出租予第三人
    ，且其並無租金之收入，惟占有本身即為利益，被告依民法第一百
    七十九條、第一百八十一條後段規定，亦應償還該屋使用市價相當
    於租金之價額予原告。況且，被告不法排除原告使用系爭房屋，致
    原告受有自八十八年六月起至九十三年六月止，無法使用收益系爭
    房屋之損害計新台幣（下同）一百萬元，且原告無法使用系爭房屋
    居住而須在外租屋，故增加之生活上費用，亦即原告為租屋居住，
    須支出自八十八年五月一日起至九十三年十一月一日追加起訴止，
    共六十六個月之租金，每月租金以一萬六千元計算，共一百零五萬
    六千元之租金。再者，系爭房屋係原告照顧兩造之母所用之屋，而
    被告二人長年定居國外，自無法照顧兩造之母，詎被告等於兩造之
    母逝世後隨即返國，並對原告施以毆打、污辱及毀謗等行為，並將
    原告趕出系爭房屋、對原告造成精神上之痛苦甚大，原告爰依法請
    求被告連帶賠償原告精神上損害即一百萬元之慰撫金。
三、證據：提出建物登記謄本一件、建物估價單一件、臺灣高等法院九
    十一年上易字第九一○號判決一件、言詞辯論筆錄一件、臺北市政
    府警察局大安分局函一件、公告一件、本院檢察署檢察官九十年度
    偵續字第一一七號起訴書一件、文件一件、臺北市政府營利事業登
    記證一件、訂貨資料一件、委託銷售契約書一件、代理銷售契約書
    一件、委任書一件（以上均影本）、照片三幀等件為證。
乙、被告方面：
一、聲明：原告之訴駁回。
二、陳述：系爭座落於台北市○○區○○路六十六巷八號十樓之房屋為
    兩造及訴外人乙○○三人所共有，兩造對系爭房屋均有使用、收益
    之權利，被告自得使用該屋，且原告所使用之房間，仍處於得供原
    告隨時使用之狀態，被告並無排除原告使用該屋之事實，原告既得
    隨時使用系爭房屋，自未受有損害，又況，被告既未出租系爭房屋
    ，亦未因出租系爭房屋而得利，而被告甲○○及乙○○分別居住於
    大陸及瑞士，並遵守兩造於八十八年三月二十三日經法院所確認而
    簽訂協議書之約定，自無不當得利可言，原告稱被告占有系爭房屋
    屋，致其無法居住及使用系爭房屋，顯無理由。
三、證據：提出臺灣高等法院九十一年度家上易字第十六號判決一件、
    協議書一件（以上均影本）等件為證。
    理      由
一、本件被告甲○○及乙○○經合法通知，未於言詞辯論期日到場，核
    無民事訴訟法第三百八十六條所列各款情形，爰依原告聲請，由其
    一造辯論而為判決。
二、本件原告起訴主張系爭座落台北市○○區○○路六十六巷八號十樓
    之房屋為伊與被告共有，應有部份均為三分之一，詎被告竟排除原
    告占有及使用系爭房屋之權利，且將原告逐出，並更換門鎖，被告
    顯然享有相當於租金之不當得利，而其因無法使用系爭房屋，須另
    行租屋，增加生活費用，自八十八年五月一日起至九十三年十一月
    一日止，共六十六個月之租金，每月租金以一萬六千元計算，為一
    百零五萬六千元，又被告於兩造母親過世後，對其施以毆打、污辱
    及毀謗等行為，造成伊精神上巨大痛苦，為此，訴請被告返還不當
    得利一百萬元、精神慰撫金一百萬元及租金損害一百零五萬六千元
    云云；被告則以系爭房屋為兩造所共有，其自得使用該屋，而原告
    之房間則仍處於隨時可供原告使用之狀態，其並未排除原告使用，
    是原告既得隨時使用，自未受有損害，另被告亦未出租系爭房屋，
    並未獲有利益，原告指稱被告占有系爭房屋屋，致其無法居住及使
    用系爭房屋，顯無理由等語資為抗辯。
三、經查，系爭坐落於台北市○○區○○路六十六巷八號十樓房屋為兩
    造所共有，應有部分各為三分之一，此一事實為兩造所不否認，並
    有建物謄本在卷可稽，堪信為真實。本件原告所據以請求者，主要
    乃被告拒絕伊使用系爭房屋，以及其因此支付租金一百零五萬六千
    元，且精神上受有損害云云。就妨礙原告使用系爭房屋部分，原告
    於本院審理中並未提出證據供本院佐參，惟請求援引本院九十年家
    訴字第二九號確認繼承權事件九十一年二月七日言詞辯論筆錄中管
    區警員陳高進之證詞，證明被告曾將系爭房屋之門鎖更換，以致於
    無法進入系爭房屋中取用個人物品，而證人陳高進於該案中亦確曾
    證稱本件原告按門鈴而裡面的人不開門，本件被告當時曾打電話給
    警員質疑何以陪同原告進入屋裡；另證人丁○○於該案中亦稱當時
    系爭房屋內所居住之人表示房屋係他們的，別人無權進入等語，陳
    高進嗣於本院審理時亦曾到場作類似之陳述（參本院九十三年十一
    月十九日言詞辯論筆錄），由是可知，本件被告應有妨礙原告使用
    系爭房屋之行為，殆可確認。惟可資質疑者，乃本件被告所以使用
    系爭房屋，係基於所有權人地位，而被告之所有權權利範圍固然各
    為三分之一，惟其權利之行使達於系爭房屋每一部分，是被告使用
    系爭房屋並非無法律上原因，並無不當得利可言，原告指稱被告使
    用系爭房屋係不當得利，獲有相當於租金之利益云云，顯與法律規
    定條文不符，是其本於不當得利法律關係訴請被告返還相當於租金
    之利益云云，即有未合，應予駁回。原告復指稱其因被告拒絕其使
    用系爭房屋，因而在外租賃，共計支付租金一百零五萬六千元，此
    部份費用係因被告侵權行為所致之損害，為此訴請被告賠償云云。
    然原告有關租金支付部份，未曾提出任何給付款項之資料供本院佐
    參，雖其聲請訊問證人即所謂房東丁○○以證明其租賃房屋之事實
    ，而丁○○亦曾到場證明原告有承租房屋情事（參本院九十四年六
    月二十三日言詞辯論筆錄），然查，證人丁○○亦無法提出任何證
    據資料供本院佐參，例如有關租金如何支付，如何收取等，雖原告
    與證人均稱係以現金收受，惟有關原告之現金究係自何帳戶內提領
    ，證人丁○○究係將租金收入存放於何帳戶內，均未見二人提供任
    何證據資料供本院佐參，而本院函詢財政部國稅局查核丁○○是否
    曾申報租金收入，亦經該局回函答覆稱未有此項申報（），是本件
    原告是否確有支付租金之事實，殊有疑問，換言之，原告既無法證
    明有支付租金之事實，證人丁○○復無法證明有收取租金之事實，
    則原告訴請被告賠償此部分租金費用云云，即無理由，應予駁回。
四、本件原告復指稱被告曾對之為毆打、污辱、毀謗及驅趕之行為，對
    其造成精神上之痛苦甚大，為此訴請被告連帶賠償一百萬元慰撫金
    等語。關於被告對於原告所為之毆打、污辱、毀謗等行為，業經本
    院調閱台灣高等法院九十一年上易字第九一○號、本院九十一年易
    字第六號等卷查核屬實，被告並因妨害自由、毀謗等行為經判決有
    罪確定在案，而有關被告不許原告使用系爭房屋一節，亦經本院審
    酌證人陳高進之證詞而認為屬實在案，是原告主張其因被告之侵權
    行為受有精神上之損害，堪信為真實，本院審酌兩造之身分地位及
    侵權行為態樣，認為本件原告之精神慰撫金請求以十萬元為當，是
    原告於此範圍內之主張為有理由，應予准許。至逾此範圍以外之主
    張，即屬無據，應予駁回。
五、假執行之宣告
    本件原告陳明願供擔保，請准宣告假執行或免為假執行，於原告勝
    訴範圍內，經核並無不合，爰酌定相當擔保金額准許之。至原告敗
    訴部份，其假執行之聲請即失所附麗，應併予駁回，附此敘明。
結論：本件原告之訴為一部有理由，一部無理由，依民事訴訟法第七十
九條、第三百九十條第二項，判決如主文。
中　　　華　　　民　　　國　　94　　年　   7　　月     29  　日
                              民事第二庭法  官　汪漢卿
以上正本係照原本作成
如對本判決上訴，須於判決送達後20日內向本院提出上訴狀
中　　　華　　　民　　　國　　94　　年　   7　　月     29  　日
                            　　　　　　書記官　許婉如
